【裁判字號】    99,易,675
【裁判日期】    991124
【裁判案由】    贓物
【裁判全文】
臺灣雲林地方法院刑事判決               99年度易字第675號
公  訴  人  臺灣雲林地方法院檢察署檢察官
被      告  林文牽
上列被告因贓物案件，經檢察官提起公訴（99年度偵緝字第212
號），被告於準備程序中就被訴事實為有罪之陳述，本院行簡式
審判程序，判決如下：
    主    文
林文牽故買贓物，處有期徒刑陸月，如易科罰金，以銀元佰元
即新臺幣玖佰元折算壹日。
    事    實
一、林文牽（綽號「文忠仔」）於民國92年12月28日12時至93年
    01月16日之間某日，在不詳地點，明知真實姓名年籍不詳年
    約4 、50歲成年男子所交付之車牌號碼4779-DP 號自用小客
    車1 輛（該車實際之車牌號碼J9-5038 號，引擎號碼B14XLA
    00735 號，車身號碼B14XLA00059Y號，係林育賞所有，於92
    年12月28日12時許，在臺中市○區○○街前遭竊），係無合
    法來源證件之車輛，係來路不明之贓物，竟基於故買贓物之
    犯意，而以不詳價格，向該真實姓名年籍不詳之成年男子購
    買之。嗣因林文牽於93年01月16日將該車轉賣與林福興，經
    警接獲民眾之檢舉信函，於93年09月09日訊問林福興後，始
    循線查悉上情。
二、案經雲林縣警察局報告臺灣雲林地方法院檢察署檢察官偵查
    起訴。
    理  由
壹、程序部分：
    被告林文牽於準備程序中，先就上開犯罪事實為有罪之陳述
    ，且所犯係死刑、無期徒刑、最輕本刑為3 年以上有期徒刑
    以外之罪，經本院告知簡式審判程序之旨，並聽取檢察官及
    被告之意見後，本院合議庭依刑事訴訟法第273 條之1 第1
    項之規定，裁定由法官1 人獨任進行簡式審判程序。是本案
    之證據調查，依刑事訴訟法第273 條之2 規定，不受同法第
    159 條第1 項、第161 條之2 、第161 條之3 、第163 條之
    1 及第164 條至第170 條規定之限制，合先敘明。
貳、實體部分：
一、認定犯罪事實所憑之證據及理由：
    上開犯罪事實，業據被告林文牽坦承不諱（見本院卷第16頁
    背面、第17頁背面、第20頁背面至第21頁正面；臺灣雲林地
    方法院檢察署99年度偵緝字第212 號《下稱99偵緝212 號》
    卷第57頁），核與證人即被害人林育賞、證人林福興於警詢
    、偵訊時指述相符（見99偵緝212 號卷第64頁至第65頁；警
    卷第1 頁至第6 頁），並有證人即查獲本案之員警林正峰於
    偵訊時之證述、上開車輛之車身及引擎號碼拓磨資料、車牌
    號碼J9-5038 號之車籍資料、汽車新領牌照登記書、車牌號
    碼4779-DP 號之車籍資料各1 份、刑案照片20張在卷可佐（
    見99偵緝212 號卷第65頁至第66頁、第52頁至第53頁；警卷
    第11頁至第26頁），足認被告自白與事實相符，堪予採信，
    本案事證已臻明確，被告犯行至堪認定。
二、論罪科刑部分：
  (一)新舊法比較：
    查被告林文牽行為後，刑法業於94年02月02日修正公佈，並
    於95年07月01日施行，參酌最高法院95年05月23日刑事庭第
    8 次會議決議，修正後刑法第2 條第1 項之規定，係規範行
    為後法律變更所生新舊法律比較適用之準據法，於刑法施行
    後，應適用修正後刑法第2 條第1 項之規定，為「從舊從輕
    」之比較。另於比較時應就罪刑有關之共犯、未遂犯、想像
    競合犯、牽連犯、連續犯、結合犯，以及累犯加重、自首減
    輕暨其他法定加減原因（如身份加減）與加減比例等一切情
    形，本於統一性及整體性原則，綜其全部罪刑之結果而為比
    較，整體之適用，不能割裂而分別適用新舊法律；而所謂不
    能割裂適用，係指與罪刑有關之本刑而言，不包括易刑處分
    ，事關刑罰執行之易刑處分仍應分別適用最有利於行為人之
    法律。茲就比較情形分述如下：
  1.被告行為時之刑法第33條第5 款規定：「主刑之種類如左：
    五、罰金：1 元以上。」換算新臺幣後，為新臺幣3 元以上
    。而被告行為後之修正後刑法第33條第5 款則規定：「主刑
    之種類如下：五、罰金：新臺幣1,000 元以上，以百元計算
    之。」。經比較修正前、後關於科處罰金刑之最低刑度規定
    ，自應以被告行為時之修正前刑法第33條第5 款規定較有利
    於被告。
  2.被告行為時，刑法第349 條第2 項就罰金刑部分規定：得併
    科1,000 元以下罰金。而被告行為後，95年06月14日公布增
    訂之刑法施行法第1 條之1 規定：「中華民國94年01月07日
    刑法修正施行後，刑法分則編所定罰金之貨幣單位為新臺幣
    。94年01月07日刑法修正時，刑法分則編未修正之條文定有
    罰金者，自94年01月07日刑法修正施行後，就其所定數額提
    高為30倍。但72年06月26日至94年01月07日新增或修正之條
    文，就其所定數額提高為3 倍。」，而刑法第349 條第2 項
    係屬72年06月26日以前之條文，是95年07月01日後，刑法第
    349 條第2 項就罰金刑部分之實質內容變更為：「新臺幣30
    ,000元」以下罰金。經比較刑法施行法第1 條之1 增訂前後
    刑法第349 條第2 項有關罰金刑之實質內容相同，應逕行適
    用現行有效之刑法施刑法第1 條之1 。
  3.被告行為後，刑法第41條第1 項前段易科罰金之規定業修正
    變更為：「犯最重本刑為5 年以下有期徒刑以下之刑之罪，
    而受6 個月以下有期徒刑或拘役之宣告者，得以新臺幣1 千
    元、2 千元或3 千元折算1 日，易科罰金。」；但依據被告
    行為時之修正前刑法第41條第1 項前段易科罰金及廢止前罰
    金罰鍰提高標準條例第2 條前段規定，被告為上開行為時易
    科罰金折算標準，係以「銀元1 百元即新臺幣3 百元以上、
    銀元3 百元即新臺幣9 百元以下折算1 日」，經比較修正前
    後易科罰金折算標準，自應以被告行為時之修正前之規定較
    有利於被告。
  4.綜合上述各條文修正前、後之比較，揆諸前揭最高法院決議
    及修正後刑法第2 條第1 項規定之「從舊從輕」原則，修正
    後之規定並非較有利於被告，依修正後刑法第2 條第1 項前
    段規定，應一體適用行為時即修正前刑法規定處斷。至於易
    科罰金之折算標準，經比較新舊法後，亦應適用修正前之刑
    法規定。
  (二)核被告林文牽所為，係犯刑法第349 條第2 項之故買贓物罪
    。
  (三)爰審酌被告故買贓物之行為，便利竊盜宵小銷贓，間接助長
    竊風，造成財產犯罪追緝困難，亦導致被害人追回失物困難
    ，並參酌被告於偵查中係經通緝到案，顯畏罪逃避，惟念及
    其所故買之贓物已經警查獲，據被害人林育賞於警詢稱價值
    新臺幣13萬元，價值尚非甚鉅，犯罪所生危害尚屬有限，被
    害人林育賞亦表示不提出告訴，並慮及被告於偵查及本院審
    理均坦承犯行，知所悔悟，犯後態度尚佳，暨其自承國小肄
    業，智識程度不高，家中尚有2 女兒之家庭狀況等一切情狀
    ，量處如主文所示之刑，並諭知易科罰金之折算標準。
  (四)另按中華民國九十六年罪犯減刑條例施行前，經通緝而未於
    中華民國96年12月31日以前自動歸案接受偵查、審判或執行
    者，不得依本條例減刑，該條例第5 條定有明文。經查，本
    件被告犯罪時間雖在96年04月24日之前，惟於本案發生後，
    被告即遲未到案接受偵訊，經臺灣雲林地方法院檢察署於94
    年12月26日發布通緝在案，嗣於99年09月12日緝捕歸案等情
    ，有臺灣雲林地方法院檢察署雲檢明地緝字第963 號通緝書
    、臺灣雲林地方法院檢察署99年09月12日通緝人犯歸案證明
    書各1 份等在卷可考（見臺灣雲林地方法院檢察署94年度偵
    字第5055號卷第11頁、99偵緝212 號卷第40頁），是被告於
    中華民國九十六年減刑條例施行前，經通緝而未於96年12月
    31日以前自動歸案接受審判，參諸前揭說明，自不得依上開
    條例減刑，附此敘明。
據上論斷，應依刑事訴訟法第273 條之1 第1 項、第299 條第1
項前段，刑法第2 條第1 項前段、第349 條第2 項、修正前刑法
第41條第1 項前段，刑法施行法第1 條之1 第1 項、第2 項前段
，廢止前罰金罰鍰提高標準條例第2 條前段，現行法規所定貨幣
單位折算新臺幣條例第2 條，判決如主文。
本案經檢察官魏偕到庭執行職務
中    華    民    國    99    年    11    月    24    日
                  刑事第六庭  法  官  陳佩怡
以上正本證明與原本無異。
如不服本判決應於收受判決後10日內向本院提出上訴書狀，並應
敘述具體理由；其未敘述上訴理由者，應於上訴期間屆滿後20日
內向本院補提理由書（均須按他造當事人之人數附繕本）。「切
勿逕送上級法院」。
                              書記官  林佳慧
中    華    民    國    99    年    11    月    24    日
刑法第349 條：
收受贓物者，處3 年以下有期徒刑、拘役或500 元以下罰金。
搬運、寄藏、故買贓物或為牙保者，處5 年以下有期徒刑、拘役
或科或併科1,000 元以下罰金。
因贓物變得之財物，以贓物論。

司法院資訊處製作；財團法人民間司法改革基金會備份。
